臺灣臺中地方法院刑事判決　　　　　　　 100年度訴字第54號
公　訴　人　臺灣臺中地方法院檢察署檢察官
被　　　告　李長原
指定辯護人　本院公設辯護人　蔡育萍
上列被告因毒品危害防制條例案件，經檢察官提起公訴（99年度
偵字第19657、21799號），本院判決如下：
    主  文
李長原共同犯販賣第二級毒品罪，累犯，處有期徒刑壹年拾月，
另案扣案之門號0000000000號行動電話壹支（不含SI
M卡）沒收；未扣案之販賣毒品所得新臺幣柒佰元與李陽成連帶
沒收，如一部或全部不能沒收時，以其與李陽成之財產連帶抵償
之。
    事  實
一、李長原曾於民國97年間因偽證案件，經本院以97年度訴字第
    4480號判決處有期徒刑3月確定，於98年5月2日縮刑期滿執
    行完畢。其明知甲基安非他命為毒品危害防制條例第2條第2
    項第2款所稱之第二級毒品，依法不得持有、販賣，竟與李
    陽成（經本院以99年度訴字第2494號、臺灣高等法院臺中分
    院以99年度上訴字第2523號案件判處罪刑）共同基於販賣第
    二級毒品甲基安非他命以營利之犯意聯絡，為下述行為：李
    陽成於99年6月14日凌晨4時45分、48分、56分間，以所有持
    用之門號0000-000000號行動電話，與林虹岐所持用之門號
    0000-000000號行動電話聯繫交易甲基安非他命之事宜後，
    李陽成因身上並無第二級毒品甲基安非他命，而李長原身上
    有，遂由李長原駕車搭載李陽成，於99年6月14日凌晨4時許
    ，前往與林虹岐約定之臺中縣豐原市○○路上之「7-11」便
    利商店，林虹岐則指派其弟林志明前來交易第二級毒品甲基
    安非他命，李陽成遂在上開車上自李長原處取得第二級毒品
    甲基安非他命後，以新臺幣（下同）700元之代價，販賣予
    林虹岐及其弟林志明1次，並自林志明處收取價金700元後，
    轉交該價金予李長原。嗣於99年7月19日上午6時20分許，經
    警持本院核發之搜索票，至李陽成位於臺中縣神岡鄉○○路
    617巷1號住處搜索，並扣得李陽成所有供販賣上開第二級毒
    品甲基安非他命所用之門號0000-000000號（含SIM卡1張，
    為黃瑞嘉所有）行動電話1支，復因李陽成之供述而得知上
    情。
二、案經臺中市政府警察局移送臺灣臺中地方法院檢察署檢察官
    偵查起訴。
    理  由
一、證據能力部分：
  (一)按被告以外之人於審判外之言詞或書面陳述，除法律有規定
    者外，不得作為證據；次按被告以外之人於檢察事務官、司
    法警察官或司法警察調查中所為之陳述，與審判中不符時，
    其先前之陳述具有較可信之特別情況，且為證明犯罪事實存
    否所必要者，得為證據，刑事訴訟法第159條、第159條之2
    分別定有明文。本件證人李陽成、林志明、林虹岐於司法警
    察（官）調查中所為之陳述，為被告以外之人於審判外之言
    詞陳述，復未經證明具有較可信之特別情況，且為證明犯罪
    事實存否所必要，依上開規定，自無證據能力。
  (二)按被告以外之人於偵查中向檢察官所為之陳述，除顯有不可
    信之情況者外，得為證據，刑事訴訟法第159條之1第2項定
    有明文。本件證人李陽成、林志明、林虹岐於偵查中檢察官
    訊問時具結所為之陳述，均係以證人之身份，經檢察官告以
    具結之義務及偽證之處罰，並由其等具結，而於負擔偽證罪
    之處罰心理下所為，且經具結擔保其證述之真實性，又前揭
    證人於檢察官訊問時之證述，並無證據顯示係遭受強暴、脅
    迫、詐欺、利誘等外力干擾情形或在影響其心理狀況，致妨
    礙其自由陳述等顯不可信之情況下所為；又被告及其選任辯
    護人亦均未曾提及其等檢察官在偵查時，有任何不法取供之
    情形，是客觀上並無顯不可信之情況；且證人李陽成、林志
    明於本院審理中亦到庭為證，經被告、辯護人施以交互詰問
    ，是上開證人於偵查中所為之證述，自均具有證據能力。
  (三)按被告以外之人於審判外之言詞或書面陳述，除法律有規定
    者外，不得作為證據；被告以外之人於審判中有下列情形之
    一，其於檢察事務官、司法警察官或司法警察調查中所為之
    陳述，經證明具有可信之特別情況，且為證明犯罪事實之存
    否所必要者，得為證據：一、死亡者。二、身心障礙致記憶
    喪失或無法陳述者。三、滯留國外或所在不明而無法傳喚或
    傳喚不到者。四、到庭後無正當理由拒絕陳述者；該言詞或
    書面陳述，雖不符刑事訴訟法第159條之1至第159條之4之規
    定，而經當事人於審判程序同意作為證據，法院審酌該言詞
    陳述或書面陳述作成時之情況，認為適當者，亦得為證據；
    當事人、代理人或辯護人於法院調查證據時，知有第159條
    第1項不得為證據之情形，而未於言詞辯論終結前聲明異議
    者，視為有前項之同意，刑事訴訟法第159條第1項、第159
    條之3、第159條之5分別定有明文。核其立法理由在於傳聞
    證據未經當事人之反對詰問予以核實，乃排斥其證據能力。
    惟當事人如放棄對原供述人之反對詰問權，於審判程序表示
    同意該等傳聞證據可作為證據，此時，法院除認該傳聞證據
    欠缺適當性外，自可承認其證據能力。又當事人、代理人或
    辯護人於調查證據時，知有刑事訴訟法第159條第1項不得為
    證據之情形，卻表示「對於證據調查無異議」、「沒有意見
    」等意思，而未於言詞辯論終結前聲明異議者，應視為已有
    將該等傳聞證據採為證據之同意（參見最高法院94年度臺上
    字第2976號判決意旨）。本件檢察官、被告及辯護人於審判
    期日，除上開說明外，對本案之其它證據之證據能力均不爭
    執，復於審判期日就本院提示之證據於言詞辯論終結前，均
    未就所調查之證據主張有刑事訴訟法第159條不得為證據之
    情形，且均表示無意見，本院審酌該等證據作成時，亦無不
    適當之處，是參考上開最高法院判決要旨，應視為已有將該
    等傳聞之證據採為證據之同意。
二、認定犯罪事實所根據的證據及理由：
  (一)被告於偵查及本院審理中均坦白承認確有交付第二級毒品甲
    基安非他命給證人即共犯李陽成，而證人李陽成將其所交付
    上開毒品販賣予證人林虹岐、林志明之事實，並於本院審理
    中坦承有與證人李陽成共同販賣第二級毒品甲基安非他命予
    證人林虹岐、林志明之犯行，核與證人李陽成、林虹岐、林
    志明於偵查、證人李陽成、林志明於本院審理及證人李陽成
    於其販賣毒品案件中供述情節大致相符，並有被告以前揭電
    話與證人林虹岐聯絡第二級毒品甲基安非他命交易之通訊監
    察譯文附卷（附於99年度偵字第17427號卷(一)第146、147頁
    ）足憑，復有證人林虹岐濫用藥物尿液檢驗報告（附於99年
    毒偵字第2836號第20頁）、證人李陽成使用之行動電話1具
    （含門號0000-000000號之SIM卡1張）扣案（現扣於臺灣高
    等法院臺中分院99年度上訴字第2523號案件，下稱另案）可
    證，足徵被告之自白確與犯罪事實相符。
  (二)按販賣毒品之所謂販賣行為，須行為人主觀上有營利意圖，
    且客觀上有販入或賣出毒品行為，即足構成，至於實際上是
    否已經獲利，則非所問；必也始終無營利之意思，而以原價
    或低於原價有償讓與他人，方難謂為販賣行為，而僅得以轉
    讓罪論處（最高法院93年度臺上字第1651號判決意旨參照)
    。且衡諸我國查緝毒品甲基安非他命之販賣一向執法甚嚴，
    又販賣甲基安非他命既係違法行為，當非可公然為之，亦無
    公定價格，且容易分裝並增減份量，而每次買賣之價量，可
    能隨時依雙方關係深淺、資力、需求量及對行情之認知、來
    源是否充裕、查緝是否嚴謹、購買者被查獲時供述購買對象
    之可能風險之評估等情形，而異其標準，非可一概而論；販
    賣之人從價差或量差中牟利之方式雖異，其意圖營利之販賣
    行為則同一。且甲基安非他命均量微價高，取得不易，倘若
    非有利可圖，一般人當無干冒重度刑責而提供甲基安非他命
    給他人之可能，足認被告與共犯李陽成主觀上確均具有營利
    之販賣意圖，允無疑義。
  (三)本案事證明確，被告上開犯行均堪認定。
三、論罪科刑之理由：
  (一)查甲基安非他命係毒品危害防制條例第2條第2項第2款所規
    定之第二級毒品，不得非法持有、販賣。核被告所為，係犯
    毒品危害防制條例第4條第2項之販賣第二級毒品罪。
  (二)被告販賣第二級毒品甲基安非他命前持有第二級毒品甲基安
    非他命之低度行為，應為販賣第二級毒品甲基安非他命之高
    度行為所吸收，不另論罪。
  (三)按共同正犯之成立，祇須具有犯意之聯絡，行為之分擔，既
    不問犯罪動機起於何人，亦不必每一階段犯行，均經參與（
    最高法院34年上字第862號判例參照)。再者，共同實施犯罪
    行為之人，在合同意思範圍以內，各自分擔犯罪行為之一部
    ，相互利用他人之行為，以達其犯罪之目的者，即應對於全
    部所發生之結果，共同負責（最高法院28年上字第3110號判
    例參照）。本件販賣第二級毒品甲基安非他命雖係由證人李
    陽成聯絡、決定價格，然被告既知悉證人李陽成欲販賣第二
    級毒品甲基安非他命予證人林虹岐、林志明，猶提供其所有
    之第二級毒品甲基安非他命予證人李陽成，事後並收取價金
    ，其與證人李陽成有販賣第二級毒品甲基安非他命之犯意聯
    絡甚明，並均分別參與構成犯罪事實之一部，自屬分擔實施
    之犯罪行為，是其與證人李陽成均應為共同正犯。
  (四)被告上開犯行，係以一行為同時、同地販賣第二級毒品甲基
    安非他命予林虹岐、林志明2人，均係觸犯販賣第二級毒品
    罪，為想像競合犯，應依刑法第55條規定，應從一重毒品危
    害防制條例第4條第2項之販賣第二級毒品罪處斷。
  (五)被告前受如事實欄所載刑之宣告及執行完畢，此有臺灣高等
    法院被告前案紀錄表及臺灣臺中地方法院檢察署刑案資料查
    註紀錄表在卷足憑，其前受有期徒刑執行完畢，於5年內再
    故意犯本件最重本刑為有期徒刑以上之罪，為累犯，應依刑
    法第47條第1項之規定加重其刑。
  (六)被告於偵查中及本院審理時就上開販賣第二級毒品甲基安非
    他命之客觀事實部分均自白犯罪，合依毒品危害防制條例第
    17條第2項規定減輕其刑，除就法定本刑為無期徒刑部分，
    因不得加重而逕予減輕其刑外，其餘部分則依刑法第47條第
    1項規定加重其刑後再予減輕之。
  (七)按刑之量定，為求個案裁判之妥當性，法律固賦予法院裁量
    權，但此項裁量權之行使，除應依刑法第57條規定，審酌行
    為人及其行為等一切情狀，為整體之評價，並應顧及比例原
    則與平等原則，使罪刑均衡，輕重得宜，以契合社會之法律
    感情。又有無刑法第59條酌減其刑之適用，應就被告犯罪行
    為時之情狀為觀察，尚難因其在犯罪後，另有類如自首、自
    白或供出毒品來源因而查獲等法定減輕其刑或免除其刑之事
    由，即反推無刑法第59條之適用，否則將有違刑法第62條鼓
    勵被告自新，以及毒品危害防制條例第17條「為有效破獲上
    游之製造、販賣、運輸毒品組織，鼓勵毒販供出毒品來源之
    上手，有效推展斷絕供給之緝毒工作，對查獲之毒販，供出
    毒品來源，因而破獲者，修正為應減輕其刑或免除其刑。又
    為使製造、販賣或運輸毒品案件之刑事訴訟程序儘早確定，
    鼓勵被告自白認罪，開啟其自新之路，對製造、販賣或運輸
    毒品罪之被告於偵查及審判中均自白者，增列應減輕其刑之
    規定，採行寬厚之刑事政策」之立法意旨（詳參行政院97年
    9月22日院臺法字第0970090699號函送立法院之毒品危害防
    制條例部分交條文修正草案總說明三）。況毒品危害防制條
    例第17條第2項之增訂，既出於採行寬厚之刑事政策，當無
    排除刑法第59條規定同時適用之理。又販賣第二級毒品罪之
    法定本刑為「無期徒刑或7年以上有期徒刑」，然同為販賣
    第二級毒品之人，其原因動機不一，犯罪情節未必盡同，或
    有大盤毒梟者，亦有中、小盤之分，甚或僅止於吸毒者友儕
    間為求互通有無之有償轉讓者亦有之，其販賣第一級、第二
    級毒品之行為所造成危害社會之程度自屬有異，法律科處此
    類犯罪，所設之法定最低本刑卻同為「死刑或無期徒刑」、
    「無期徒刑或7年以上有期徒刑」，不可謂不重。於此情形
    ，倘依其情狀處以相當之有期徒刑，即足以懲儆，並可達防
    衛社會之目的者，自非不可依客觀之犯行與主觀之惡性二者
    加以考量其情狀，是否有可憫恕之處，適用刑法第59條之規
    定酌量減輕其刑，期使個案裁判之量刑，能斟酌至當，符合
    比例原則。查被告無視國家對於杜絕毒品危害之禁令，販賣
    第二級毒品甲基安非他命，其行為固值非難，然其並非販賣
    毒品之主導者，上開販賣毒品之過程均係由證人李陽成聯繫
    、價格亦係由證人李陽成決定，此經證人李陽成證述在案，
    被告僅係將其原本供自己施用之毒品提供予證人李陽成販賣
    ，販賣毒品對象僅有1人，販賣毒品所得僅700元，並非專以
    販賣毒品維生之毒梟，相較於大盤、中盤毒販備置大量毒品
    欲廣為散播牟取暴利者，其危害性顯屬有別，酌以上開被告
    之犯罪情節，其等惡性尚非重大不赦，倘仍遽以科處法定本
    刑之最低刑度，尚屬情輕法重，在客觀上尚足以引起一般之
    同情，即有堪資憫恕之處，爰依刑法第59條之規定，就其販
    賣第二級毒品犯行部分，酌量減輕其刑，並就販賣第二級毒
    品法定本刑有期徒刑部分先加後遞減之。
  (八)公訴人雖具體請求判處被告有期徒刑3年8月，惟本院爰審酌
    被告李陽成有多次犯罪前科之品性（參卷附臺灣高等法院被
    告前案紀錄表）、國中畢業之智識程度、經濟勉可維持之生
    活狀況（見99年度偵字第17427號卷(二)第10頁被告警詢筆錄
    受詢問人資料），其明知甲基安非他命係戕害人身心之毒品
    ，竟販賣予他人施用，危害社會治安及國民健康，且販賣毒
    品為政府戮力查緝之罪，第二級毒品甲基安非他命皆足以使
    施用者導致精神、性格異常，造成生命危險之生理成癮性及
    心理依賴性，然念被告販賣第二級毒品甲基安非他命之所得
    非多，數量細微，坦承犯行之犯後態度，並佐以處於主導地
    位之共犯李陽成此部分犯行僅判處有期徒刑2年（參見本院
    以99年度訴字第2494號及臺灣高等法院臺中分院另案判決書
    ）等一切情狀，認公訴人之求刑尚嫌過重，爰量處情節較輕
    之被告如主文所示之刑，以勵自新。
  (九)按毒品危害防制條例第19條第1項規定，犯販賣毒品罪者，
    其犯罪所得之財物均沒收之，係採義務沒收主義。故販賣毒
    品所得之對價，不問其中成本若干，利潤多少，均應全部諭
    知沒收，貫徹政府查禁煙毒之決心，以符立法本旨（最高法
    院91年度台上字第2419號判決要旨參照）。又毒品危害防制
    條例第19條第1項關於犯罪所得財物之沒收，其立法方式與
    貪污治罪條例第10條之規定相類似，以有所得者為限，始發
    生沒收之問題。再者，共同正犯之犯罪所得為新臺幣時，因
    係合併計算，且於全部或一部不能沒收時以其財產抵償之，
    為避免執行時發生重複沒收、抵償之情形，故各共同正犯之
    間係採連帶沒收主義，於裁判時僅諭知連帶沒收，不得就全
    體共同正犯之總所得，對各該共同正犯分別重複諭知沒收，
    此與罰金刑應分別諭知、分別執行者不同（最高法院98年度
    台上字第3060號判決要旨參照）。再者，毒品危害防制條例
    第19條第1項規定性質上係沒收之補充規定，其屬於本條所
    定沒收之標的，如得以直接沒收者，判決主文僅宣告沒收即
    可，不生「追徵其價額」或「以其財產抵償之」問題，須沒
    收之標的全部或一部不能沒收時，始生「追徵其價額」或「
    以其財產抵償之」選項問題。而「追徵其價額」或「以其財
    產抵償之」係屬兩種選項，分別係針對現行貨幣以外之其他
    財產與現行貨幣而言。亦即，本規定所稱「追徵其價額」者
    ，係指所沒收之物為金錢以外之其他財物而無法沒收時，因
    其實際價值不確定，應追徵其價額，使其繳納與原物相當之
    價額，並無以其財產抵償之問題。倘嗣後追徵其金錢價額，
    不得結果而須以其財產抵償者，要屬行政執行機關依強制執
    行之法律之執行問題，即無不能執行之情形，自毋庸諭知「
    或以其財產抵償之」。如不能沒收之沒收標的為金錢時，因
    價值確定，判決主文直接宣告「以其財產抵償之」即可，不
    發生追徵價額之問題（最高法院99年度第5次刑事庭會議(二)
    參照）。本件被告與共犯李陽成共同販賣第二級毒品所得之
    金額700元，並未扣案，應依毒品危害防制條例第19條第1項
    規定，宣告與共犯李陽成連帶沒收，如全部或一部不能沒收
    時，以其與共犯李陽成之財產連帶抵償之；另案扣案之門號
    0000-000000號行動電話1具，係共犯李陽成所有，且係供本
    案販賣第二級毒品甲基安非他命犯罪所用之物，亦有前揭通
    訊監察譯文、行動電話資料查詢附卷可佐，應依毒品危害防
    制條例第19條第1項前段諭知沒收，且此項沒收之標的既已
    扣於另案（該案亦諭知沒收），當得直接沒收，並無全部或
    一部不能沒收之情形，自不生「追徵其價額」之問題。至扣
    案之門號0000-000000號SIM卡1張，雖係共犯李陽成供販賣
    第二級毒品甲基安非他命犯罪所用之物，已如前述，惟該門
    號乃案外人黃瑞嘉所申設，於共犯李陽成為警緝獲羈押後，
    證人黃瑞嘉乃就同一號碼再重新申辦SIM卡使用，業據證人
    黃瑞嘉於另案審理時證述在卷，並有該門號申設資料在卷可
    佐（見上開另案卷第53頁、本院99年度訴字第2494號卷第54
    、55頁），則被告及共犯李陽成既非該行動電話SIM卡之所
    有人，當不得諭知沒收。
五、適用法律依據：
  (一)刑事訴訟法第299條第1項前段。
  (二)修正前毒品危害防制條例第4條第2項、第17條第2項、第19
    條第1項。
  (三)刑法第11條前段、第28條、第47條第1項、第55條、第59條
    。
本案經檢察官吳昆璋到庭執行職務。
中    華    民    國   100    年    3     月    18    日
                刑事第十七庭  審判長法  官  劉邦繡
                                    法  官  簡芳潔
                                    法  官  洪挺梧
上正本證明與原本無異。
如不服本判決，應於收受送達後10日內向本院提出上訴書狀（應
敘述具體理由並附繕本）。
上訴書狀如未敘述理由，應於上訴期間屆滿後20日內補提理由書
於本院。
                                   書記官  劉雅玲
中    華    民    國   100    年    3     月    18    日
附錄判決法條：
修正前毒品危害防制條例第4條
製造、運輸、販賣第一級毒品者，處死刑或無期徒刑；處無期徒
刑者，得併科新臺幣一千萬元以下罰金。
製造、運輸、販賣第二級毒品者，處無期徒刑或七年以上有期徒
刑，得併科新臺幣七百萬元以下罰金。
製造、運輸、販賣第三級毒品者，處五年以上有期徒刑，得併科
新臺幣五百萬元以下罰金。
製造、運輸、販賣第四級毒品者，處三年以上十年以下有期徒刑
，得併科新臺幣三百萬元以下罰金。
製造、運輸、販賣專供製造或施用毒品之器具者，處一年以上七
年以下有期徒刑，得併科新臺幣一百萬元以下罰金。
前五項之未遂犯罰之。